【裁判字號】    97,聲再,11
【裁判日期】    970421
【裁判案由】    違反著作權法
【裁判全文】
臺灣高等法院刑事裁定                  97年度聲再字第11號
再審聲請人
即受判決人  甲○○
上列受判決人因違反著作權法案件，對於本院九十六年度上易字
第二三三二號，中華民國九十六年十一月三十日第二審確定判決
（臺灣臺北地方法院九十六年度易字第一二八五號，起訴案號：
臺灣臺北地方法院檢察署九十六年度偵字第七八二八號），聲請
再審，本院裁定如下：
    主  文
再審之聲請駁回。
    理  由
一、聲請意旨略以：
(一)聲請人找到經濟部智慧財產局電子郵件字第九四０九０二號
    解釋令：現行著作權法規定，「重製」係指以印刷、複印、
    錄音、錄影、攝影、筆錄或其他方法直接、間接、永久或暫
    時的重複製作；又「公開傳輸」指以有線電、無線電之網路
    或其他通訊方法，藉聲音或影像向公眾提供或傳達著作內容
    ，包括使公眾得於其各自選定之時間或地點，以上述方法接
    收著作內容，合先敘明；您來函所稱，欲將公司網頁設定連
    結一些不錯的網站，此種「在網站上設置超連結連上其他網
    站內頁」的情況，如僅係將他人網站之網址轉貼於貴公司網
    頁上，藉由網站連結之方式，使其他人可透過您的網站進入
    其他網站之行為，因未涉及重製利用他人著作，原則上不致
    於造成對他人重製權之侵害」。依上開解釋內容，原審對主
    管機關之專業見解似乎未加參考，實有重要證據未予斟酌的
    空間，足生影響於原判決。
(二)另外二審判決書上指稱，附表一共一至九十六首下載歌曲、
    附表二共一至三百三十首下載歌曲、附表三共一至八十四首
    下載歌曲、附表四共一至三十八首下載歌曲，合計共五百四
    十八首下載歌曲，以上應分為三部分：第一部分是有下載連
    結者為三百四十三首，是在第三方的網站而非在聲請人的網
    站上直接讓人下載，依智慧財產局解釋令，比起連結因未涉
    及重製他人著作，原則上不致造成對他人重製權之侵害。第
    二部分僅有張貼歌詞者為四十九首，張貼歌詞的行為，應屬
    於公共財產權而不受智慧財產權之保護。第三部分定是ＩＦ
    ＰＴ吳姓工程師捏造一百四十五首歌，明明只貼了其中一首
    歌的歌詞和別的網站下載連結，卻將整張專輯都列為下載犯
    罪事實。上開事實聲請人在一、二審均有論述，且經查證有
    三百四十三首歌曲不能再從第三方被下載，則連結既已失效
    ，如何證明這些下載連結有侵權事實？
(三)聲請人於一審傳喚吳彥虢時，當庭駁斥他做偽證，非如一審
    判決書所言係於言詞辯論終結才提出抗議，判決書稱那些歌
    曲均可供網友下載云云，並非事實（可調閱他出庭時做證錄
    音帶佐證），且一審判決書也說他的證詞屬「傳聞證據」，
    既然不可採信，那是否他的證詞和他提供聲請人的侵害著作
    權所有資料都應受到重新檢驗？
(四)聲請人的網站上提供「超連結」至其他網站下載ＭＰ３檔案
    ，當網友點按超連結時，即是將其他網站的ＩＰ住址回傳給
    網友的瀏覽程式，網友的瀏覽程式再重新連上該ＩＰ住址，
    網友從該ＩＰ住址伺服器下載資料過程，均未再經過聲請人
    的網站，亦即聲請人並未於個人網站提供著作，且網友下載
    資料時，資料並未經由聲請人的網站傳輸，如同在真實世界
    中，只是告知親友哪裡可能可以買到盜版光碟而已，簡言之
    ，聲請人並非重製或公開傳輸之行為人。原判決對前揭重要
    證據漏未審酌，為此提起再審云云。
二、按不得上訴於第三審法院之案件，除刑事訴訟法第四百二十
    條之規定外，其經第二審確定之有罪判決，如就足生於影響
    判決之重要證據漏未審酌者，亦得為受判決人之利益，聲請
    再審；而法院認為再審無理由者，應以裁定駁回，刑事訴訟
    法第四百二十一條、第四百三十四條第一項分別定有明文。
    而所謂「重要證據漏未審酌」，必須該證據已足認定受判決
    人應受無罪、免訴、免刑或輕於原判決所認定之罪名，並於
    第二審判決前已發現而提出之證據未予審酌者而言。如當事
    人所提出之證物不足以影響判決結果，或第二審法院依調查
    結果，本於論理法則、經驗法則取捨證據後，認定事實者，
    則不包括之。
三、本院查:
(一)經濟部智慧財產局於九十四年九月二日之電子郵件第九四０
    九０二號解釋函，係聲請人於原判決確定後始發見提出，自
    非屬第二審判決前已發現而提出，未予審酌之證據，已與本
    條聲請再審之要件不合；又行政機關對民眾詢問之回函，本
    不得拘束司法機關，且該函釋後段亦稱：「二、‥‥，不過
    仍請注意篩選連結的網站，如果明知他人網站內的著作是盜
    版作品或有侵害著作權之情事，而仍然透過鏈結的方式，提
    供予公眾，則有可能成為侵害公開傳輸權之共犯或幫助犯，
    將會有侵害著作權之危險，請特別注意。三、以上行政機關
    之意見，僅供參考，由於著作權屬私權，因此有無合理使用
    以及是否有侵害等，事涉具體個案之認定，應於發生爭執時
    ，由司法機關調查具體事實認定之。」，是法院仍應依個案
    情節自為認定。又聲請人利用己有之電腦設備連結網際網路
    ，在其所架設之橋靈王「ＡＦＧＮ論壇」上崁入音樂播放器
    ，設定該播放軟體連結外界之存放音樂檔案網址，或直接張
    貼可連結至由不詳姓名成年網友放置歌曲之錄音或音樂著作
    檔案之網頁超連結，以供瀏覽其論壇，或是已加入會員之不
    特定網友得於各自選定之時間、地點，利用網路超連結作用
    連線至其他網友提供歌曲之音樂檔案區，而免費線上聽歌或
    直接下載之侵害著作財產權等情，為原確定判決審酌詳實，
    故聲請人亦具有該函釋所指之「明知他人網站內的著作是盜
    版作品或有侵害著作權之情事，而仍然透過鏈結的方式，提
    供予公眾」之侵權事實，仍不足以影響或變更原確定判決之
    結果。
(二)其餘聲請意旨部分，於原確定判決理由欄一(二)、二(一)、二(二)
    已分別就聲請人所指稱之「侵權曲目」認定、證人吳彥虢證
    詞之證據能力、公開傳輸行為等審酌在案（詳見原判決書第
    三、四、五頁）。且聲請人就此部分所指摘者，僅係原確定
    判決認定事實之理由依據及證據取捨為爭執，並未具體指出
    原確定判決就何種足認聲請人應受無罪、免訴、免刑或輕於
    原判決所認定罪名之重要證據漏未審酌，此與刑事訴訟法第
    四百二十一條所定足以影響於判決之重要證據要件不符。
四、綜上所述，本件聲請人所執聲請再審之理由，非屬重要證據
    漏未審酌者，亦不足以影響、變更原確定判決之結果，聲請
    人據以聲請再審，依首揭說明為無理由，應駁回之。
據上論斷，應依刑事訴訟法第四百三十四條第一項裁定如主文。
中    華    民    國    97    年    4     月    21    日
                  刑事第四庭  審判長法  官  沈宜生
                                    法  官  陳國文
                                    法  官  鄭水銓
以上正本證明與原本無異。
本裁定不得抗告。
                                    書記官  劉貞達
中    華    民    國    97    年    4     月    21    日


司法院資訊處製作；財團法人民間司法改革基金會備份。
